臺灣屏東地方法院民事判決　　　　　　　100年度訴字第117號
原　　　告　陳昱銓
訴訟代理人　黃進祥律師
　　　　　　江順雄律師
被　　　告　林慧萍
訴訟代理人　孫大昕律師
上列當事人間請求返還借款事件，本院於民國100 年12月19日言
詞辯論終結，判決如下：
    主  文
原告之訴及假執行之聲請均駁回。
訴訟費用由原告負擔。
    事實及理由
一、按訴狀送達後，原告不得將原訴變更或追加他訴，但請求之
    基礎事實同一者、擴張或減縮應受判決事項之聲明者，不在
    此限，民事訴訟法第255 條第1 項第2 、3 款分別定有明文
    。本件原告原係基於消費借貸之法律關係請求被告給付其新
    臺幣（下同）72萬元，及自民國98年1 月1 日起至清償日止
    ，按週年利率6 ％計算之利息。嗣於訴訟繫屬中，追加無因
    管理及委任契約之法律關係，更正聲明為請求被告給付其71
    萬5,000 元，及自支付命令送達翌日起至清償日止，按週年
    利率5 ％計算之利息。核其性質為減縮應受判決事項之聲明
    ，且原告追加之訴與原訴均係以其曾代繳被告之信用卡卡費
    、汽車燃料費、汽車牌照稅、房屋稅、電話費、水費及醫療
    費用為其基礎事實，前後所為請求之主張在社會生活上可認
    為有關連性，原訴之訴訟及證據資料在審理時復得加以利用
    ，俾求可在同一程序得加以解決，以避免重複審理，統一解
    決紛爭，揆諸上開法條規定，原告所為訴之變更追加，自無
    不合，應予准許。
二、原告主張：被告於97年2 月起陸續向伊借款，用以支付信用
    卡卡費、汽車燃料費、汽車牌照稅、房屋稅、電話費、水費
    及醫療費用等日常支出，嗣經兩造結算後，於97年9 月25日
    由伊代筆撰寫借據並由被告在借據上親自用印（下稱系爭借
    據），協議被告應於半年內償還100 萬元，並加付週年利率
    6%之利息。詎被告屢經催討，僅於97年12月8 日、99年1 月
    21日分別匯還25萬元及3 萬5,000 元，尚積欠伊71萬5,000
    元，爰依消費借貸及民法第176 條、第546 條第1 項規定請
    求被告償還債務等語，並聲明：(1)被告應給付原告71萬5,00
    0 元，及自支付命令送達翌日起至清償日止，按週年利率5
    ％計算之利息。(2)願供擔保請准宣告假執行。
三、被告則以：伊未曾在系爭借據上用印，系爭借據並非真正。
    伊於97年12月8 日、99年1 月21日分別匯給原告25萬元及3
    萬5,000 元係因兩造原為男女朋友，97年10月分手後，伊將
    印象中原告曾代繳之信用卡卡費，於97年12月8 日匯還原告
    25萬元，然原告仍不斷以電話或存證信函要求伊償還100 萬
    元，伊不勝其擾，遂向台北富邦銀行及玉山銀行查詢97年間
    信用卡卡費清償紀錄結算後，原告代繳之台北富邦銀行信用
    卡卡費係12萬4,203 元，玉山銀行信用卡卡費為15萬9,887
    元，總計28萬4,090 元，故伊於99年1 月21日再匯還原告3
    萬5,000 元，至此，伊已無積欠原告任何債務。原告持有伊
    之信用卡卡費、汽車燃料費、汽車牌照稅、房屋稅、電話費
    、水費及醫療費用之零星繳費收據，係因兩造交往期間，伊
    隨意將繳費完畢之收據放置車內，致遭原告拿取，並非表示
    款項係由原告代繳，原告持虛偽之系爭借據及由伊繳費完畢
    之收據要求伊償還債務，實屬無理由等語，資為抗辯，並聲
    明：(1)原告之訴駁回。(2)如受不利判決，願供擔保請准宣告
    免為假執行。
四、兩造經本院整理下列不爭執事項並協議簡化爭點，結果如下
    ：
  (一)系爭借據除「林慧萍」之印章外，其餘文字內容均為原告書
    寫。
  (二)被告曾於97年12月8 日及99年1 月21日分別匯款25萬元、3
    萬5,000 元給原告。
  (三)存證信函收件回執聯上「林慧萍」之印章為被告親自蓋用（
    本院卷第88頁）。
五、本件爭點：系爭借據是否真正？如為真正，被告積欠原告之
    借款數額為何？經查：
    按當事人主張有利於己之事實者，就其事實有舉證之責任；
    私文書應由舉證人證其真正。但他造於其真正無爭執者，不
    在此限，民事訴訟法第277 條前段及第357 條分別定有明文
    。本件原告主張被告於97年9 月25日在伊代筆撰寫之系爭借
    據親自用印，允諾半年內償還100 萬元，並加付週年利率6%
    之利息，並提出系爭借據為憑（本院卷第5 頁），惟為被告
    所否認，依上揭法條規定，原告自應就系爭借據之真正負舉
    證責任。本件原告雖稱系爭借據上「林慧萍」之印文與其寄
    送被告之存證信函收件回執聯上「林慧萍」之印文，無論樣
    式、大小及字體均屬同一，確為被告蓋用云云，惟查，本院
    將系爭借據上「林慧萍」之印文、存證信函收件回執聯上「
    林慧萍」之印文及被告持有並蓋用回執聯「林慧萍」印文之
    印章實物送請法務部調查局鑑定結果，認為99年4 月28日收
    件回執聯「林慧萍」之印文與被告持有之實體印章蓋用之印
    文相同，而98年11月25日收件回執聯「林慧萍」之印文及系
    爭借據上「林慧萍」之印文，因蓋印時沾墨不勻、過少且拖
    移，致印文紋線特徵不明，歉難與被告所持有之實體印章蓋
    用之印文比對異同，此有該局100 年8 月22日調科貳字第10
    000471890 號函附鑑定書在卷可稽（本院卷第90-93 頁），
    顯難認系爭借據上「林慧萍」之印文係被告持有並用印於99
    年4 月28日收件回執聯上之印章所蓋用。此外，原告並不能
    舉證證明系爭借據上「林慧萍」之印文確為被告所蓋用，其
    主張系爭借據為真正，被告應依其代筆撰寫之借據內容償還
    100 萬元，並加付週年利率6%之利息，即屬無據，不足採信
    。次按稱消費借貸者，於當事人間必本於借貸之意思合致，
    而有移轉金錢或其他代替物之所有權於他方之行為，始得當
    之。是以消費借貸，因交付金錢之原因多端，除有金錢之交
    付外，尚須本於借貸之意思而為交付，方克成立。倘當事人
    主張與他方有消費借貸關係存在者，自應就該借貸意思互相
    表示合致及借款業已交付之事實，均負舉證之責任，其僅證
    明有金錢之交付，未能證明借貸意思表示合致者，仍不能認
    為有該借貸關係存在（最高法院98年台上字第1045號判決意
    旨參照）。本件原告固稱被告當初請其幫忙支付代墊款及生
    活相關花費，因而代筆撰寫系爭借據云云，並提出信用卡卡
    費、汽車燃料費、汽車牌照稅、房屋稅、電話費、水費及醫
    療費用繳費收據為憑（本院卷第11-26 頁），惟上開繳費收
    據充其量僅能證明繳費之時間、地點，並不能證明係何人繳
    費，自無從認持有上開收據之原告即為實際繳費者。又原告
    並無法舉證系爭借據為真正，已如前述，其主張依消費借貸
    之法律關係請求被告償還借款，即無可採。末查，原告復主
    張依無因管理或委任契約，其亦得請求被告償還債務云云，
    惟原告既無法舉證系爭借據為真正，所持有之繳費收據亦無
    從證明其為代繳之人，則其主張有為被告處理委任事務及為
    被告管理事務云云，顯無可採。
六、綜上所述，原告無法舉證系爭借據為真正，且其持有之繳費
    收據亦無從證明其為代繳之人。從而，原告依消費借貸及民
    法第176 條、第546 條第1 項規定，請求被告給付其71萬5,
    000 元，及自支付命令送達翌日起至清償日止，按週年利率
    5 ％計算之利息，為無理由，應予駁回。原告之訴既經駁回
    ，其假執行之聲請，已失所附麗，應併予駁回。
七、本件事證已臻明確，兩造其餘主張或陳述，核與判決結果無
    影響，爰不逐一論列，附此敘明。
八、訴訟費用負擔之依據：民事訴訟法第78條。
中    華    民    國   100    年    12    月    30    日
                       民事第二庭   法  官  陳威宏
正本係照原本作成。
如不服本判決，應於收受送達後20日內向本院提出上訴書狀，其
未表明上訴理由者，應於提出上訴後20日內向本院補提理由書狀
（均須按他造當事人之人數附繕本）。
中    華    民    國   101    年    1     月    2     日
                                    書記官  陳勃諺